臺灣橋頭地方法院刑事判決　　　　　 110年度交簡上字第22號
上　訴　人
即　被　告　黃鶯珍


上列上訴人即被告因過失傷害案件，不服本院簡易庭民國109 年
12月29日109 年度交簡字第2935號刑事簡易判決（聲請簡易判決
處刑案號：109 年度偵字第10617 號），提起上訴，本院管轄之
第二審合議庭判決如下：
    主  文
原判決撤銷。
黃鶯珍犯過失傷害罪，處拘役參拾伍日，如易科罰金，以新臺幣
壹仟元折算壹日。緩刑貳年。
    事  實
一、黃鶯珍於民國109 年5 月28日14時29分許，駕駛其所有車牌
    號碼0000-00 號自用小客車，沿高雄市楠梓區德惠路由南往
    北方向行駛，行經至該路段136 號之中油加油站前，本應注
    意汽車在設有慢車道之雙向二車道，於快慢車道間變換車道
    時，應顯示方向燈，讓直行車先行，並注意安全距離，而依
    當時天候晴朗、日間有自然光線、柏油路面乾燥無缺陷、視
    距良好無障礙物，又無不能注意之情事，竟疏未注意及此，
    貿然由快車道向右變換至慢車道欲進入上開加油站，適有陳
    淑芬騎乘車牌號碼000-000 號普通重型機車，沿同路段同向
    慢車道行駛至該處，亦疏未注意在設有快慢車道分隔線之慢
    車道，時速不得超過40公里，冒然以60公里之時速超速行駛
    且見狀閃煞不及，兩車因而發生碰撞，致陳淑芬人車倒地並
    受有下背部挫傷、頭部挫傷、左肘及左膝擦傷等傷害。嗣黃
    鶯珍於肇事後仍停留現場，在有犯罪偵查權限之機關或公務
    員發覺前，當場向前往現場處理之員警表明其為肇事者並接
    受裁判，進而查悉上情。
二、案經陳淑芬訴由高雄市政府警察局楠梓分局報告臺灣橋頭地
    方檢察署檢察官偵查後聲請簡易判決處刑。
    理  由
壹、證據能力部分
    按被告以外之人於審判外之陳述，雖不符刑事訴訟法第159
    條之1 至同條之4 之規定，而經當事人於審判程序同意作為
    證據，法院審酌該言詞陳述或書面陳述作成時之情況，認為
    適當者，亦得為證據，刑事訴訟法第159 條之5 第1 項定有
    明文。經查，本件就後述援用之具傳聞性質之證據，被告黃
    鶯珍及檢察官於本院審判程序中同意作為證據（交簡上卷第
    80、215 頁），本院審酌該等陳述作成時之情況正常，所取
    得過程並無瑕疵，與本案相關之待證事實具有關連性，亦無
    證明力明顯過低等情形，認適當作為證據，依前開規定，認
    上開陳述具有證據能力。
貳、實體部分
一、認定有罪之理由：
  ㈠上揭犯罪事實，業據被告於本院準備程序及審判程序中坦承
    不諱，核與證人即告訴人陳淑芬（下稱告訴人）於警詢及偵
    查中之證述大致相符，並有國軍高雄總醫院左營分院（下稱
    左營分院）附設民眾診療服務處診斷證明書、道路交通事故
    現場圖、道路交通事故調查報告表㈠、㈡-1、現場照片、監
    視器影像翻拍照片、車輛詳細資料報表及本院勘驗筆錄在卷
    可稽（警卷第21、42、43、47、57至69、79、81頁、交簡上
    卷第77至79、83至92頁），足認被告前揭任意性自白與事實
    相符，洵堪採為認定事實之依據。至告訴人固稱其因本件車
    禍事故另患有反覆性坐骨神經炎，然經本院函詢左營分院關
    於上開病症之成因，該院函覆僅略以：「陳員（即告訴人）
    於109 年5 月28日因車禍事故送至急診就診，經檢查及治療
    後（下背痛、左側肘及膝挫擦傷）離院，109 年6 月6 日復
    因下背痛併右髖部疼痛，再至本院急診。陳員於本院無任何
    因坐骨神經痛或相關疾病就診紀錄，之前亦無相關病史或就
    醫紀錄，對於陳員之反覆性坐骨神經炎是否肇因於109 年5
    月28日之車禍，抑或可能係其自身身體之其他因素所引起，
    建請鈞長查詢健保局是否屬實」等語，有該院110 年5 月21
    日雄左民診字第1100004149號函暨病歷摘要表在卷可查（交
    簡上卷第135 至138 頁），故告訴人所指「反覆性坐骨神經
    炎」雖係案發後始行發現，但該等病症客觀上核與因車禍所
    導致外傷有異，且依上開醫院回函可知，尚不能排除該病症
    係因本案車禍以外之其他外力或告訴人自身身體退化性變化
    所致之可能性，亦無以據此積極認定該等傷勢確是被告過失
    駕駛行為所致，則依卷內現存客觀事證，實難認告訴人反覆
    性坐骨神經炎之傷勢，與本件車禍有相當因果關係，附此敘
    明。
  ㈡又汽車在設有慢車道之雙向二車道，除應依前項各款規定行
    駛外，於快慢車道間變換車道時，應顯示方向燈，讓直行車
    先行，並注意安全距離，道路交通安全規則第97條第2 項定
    有明文。本件被告考領有普通小型車駕駛執照（警卷第75頁
    ），對上開交通法規理應知之甚詳，且依當時天候晴、日間
    自然光線、市區柏油道路乾燥無缺陷、無障礙物且視距良好
    ，客觀上並無不能注意之情形，亦有上開現場照片及道路交
    通事故調查報告表㈠在卷可證，詎其未禮讓在慢車道上直行
    之告訴人，即貿然自外側快車道逕行右轉而肇生本案車禍事
    故，則被告之駕駛行為具有過失應無疑義。此外，本案車禍
    事故經送請高雄市政府交通局車輛行車事故鑑定委員會（下
    稱車鑑會）鑑定，結果亦認：「黃鶯珍：變換車道未讓直行
    車先行，為肇事主因；陳淑芬：超速，為肇事次因」，此有
    該會110 年4 月28日高市車鑑字第11070293300 號函及所附
    鑑定意見書在卷可查（交簡上卷第129 至132 頁），而與本
    院所認定被告就本案車禍事故之疏失相符；復細觀告訴人所
    受如前揭事實欄所載傷害顯係因本案車禍事故所致，則被告
    上開過失肇事行為與告訴人所受傷害結果間，具有相當因果
    關係，應堪認定。
  ㈢另行車速度，依速限標誌或標線之規定，無速限標誌或標線
    者，應依下列規定：一、行車時速不得超過50公里。但在設
    有快慢車道分隔線之慢車道，時速不得超過40公里，未劃設
    車道線、行車分向線或分向限制線之道路，時速不得超過30
    公里，道路交通安全規則第93條第1 項第1 款業已明訂。經
    查，德惠路設有快慢車道分隔線，有道路交通事故現場圖1
    紙可考（警卷第55頁），依上揭說明，該路段慢車道速限為
    每小時40公里，而告訴人於員警詢問時自陳當時行車速率為
    每小時60公里等語在卷（警卷第37頁），可見告訴人當時已
    超速行駛，以致反應時間縮短而難以針對車前狀況採取即時
    反應，而本案車禍事故發生時並無不能注意之情事，已如前
    述，則告訴人超速行駛之行為對於本案車禍事故之發生，自
    屬與有過失，且依上開車鑑會鑑定結果核屬次要過失甚明。
    至告訴人雖就本件交通事故與有過失而併合為危害發生之原
    因，仍僅能採為量刑參考之依據，尚無解於被告過失責任之
    成立，併予指明。
  ㈣綜前所述，本件事證明確，被告犯行洵堪認定，應依法論科
    。
二、論罪科刑：
  ㈠核被告所為，係犯刑法第284 條前段之過失傷害罪。又被告
    於肇事後仍停留現場，在有犯罪偵查權限之機關或公務員發
    覺前，即向前往事故現場處理之員警坦承其為肇事者並接受
    裁判等情，有高雄市政府警察局道路交通事故肇事人自首情
    形紀錄表附卷可參（警卷第49頁），核與自首要件相符，爰
    依同法第62條前段規定減輕其刑。
  ㈡撤銷改判之理由
    原審以被告罪證明確而論罪科刑，固屬卓見，惟查，告訴人
    就本案車禍事故之發生，亦與有超速行駛之過失，業經本院
    認定如上，則此部分顯然與車禍之發生具有直接因果關聯，
    並涉及被告就本件事故導致告訴人受傷之過失責任比例輕重
    而會影響其量刑，原審未論及此節，容有違誤。職是，被告
    以告訴人就本案車禍事故之發生與有過失，原審量刑過重等
    語提起上訴（交簡上卷第11頁），應有理由，爰由本院予以
    撤銷改判。
  ㈢本院審酌被告未注意遵守前揭交通規則，以致肇事使告訴人
    受有前開傷害，行為雖有不該，惟其前無任何刑事前案紀錄
    ，素行良好，並考量告訴人就本件事故亦與有超速之次要過
    失，兼衡被告自述二專畢業、現受僱於日月光公司、仍須扶
    養就讀大學之成年兒子及婆婆等一切情狀，爰量處拘役35日
    ，並諭知如主文所示易科罰金折算標準，以資懲儆。
  ㈣再者，被告前未曾因故意犯罪受有期徒刑以上刑之宣告，此
    有卷附臺灣高等法院被告前案記錄表可憑（交簡上卷第209
    頁），又本案乃其一時失慮以致誤罹刑章，事後已坦承犯行
    ，並與告訴人成立調解且給付完畢在案，諒其經此起訴、審
    判程序理當知所警惕，信無再犯之虞，本院因認上開所宣告
    之刑以暫不執行為適當，遂併予諭知緩刑2 年，以啟自新。
據上論斷，應依刑事訴訟法455 條之1 第1 項、第3 項、第369
條第1 項前段、第364 條、第299 條第1 項前段，判決如主文。
本案經檢察官陳麗琇聲請簡易判決處刑，檢察官陳俐吟到庭執行
職務。
中    華    民    國   110    年    10    月    28    日
                  刑事第六庭    審判長法  官  陳明呈
                                      法  官  方佳蓮
                                      法  官  陳奕帆
以上正本證明與原本無異。
不得上訴。
中    華    民    國   110    年    10    月    28    日
                                      書記官  蘇千雅
附錄本案論罪科刑法條：
中華民國刑法第284 條
因過失傷害人者，處1 年以下有期徒刑、拘役或10萬元以下罰金
；致重傷者，處3 年以下有期徒刑、拘役或30萬元以下罰金。